臺灣板橋地方法院民事判決　九十一年度訴字第二一一九號
　　原　　　告　　江彩鑾即磐騏企業社
　　訴訟代理人　　沈濟民律師
　　複　代理人　　蔡信章律師
　　被　　　告　　乙○○
　　訴訟代理人　　李漢中律師
右當事人間給付承攬報酬事件，於九十三年三月二十六日言詞辯論終結，本院判決如
左：
    主    文
被告應給付原告新台幣陸拾捌萬肆仟肆佰肆拾捌元及自民國九十一年十月三十日起至
清償日止，按年息百分之五計算之利息。
原告其餘之訴駁回。
訴訟費用十分之六由被告負擔，餘由原告負擔。
本判決第一項於原告以新台幣貳拾貳萬捌仟元供擔保後，得為假執行；但被告如以新
台幣陸拾捌萬肆仟肆佰肆拾捌元為原告預供擔保，免為假執行。
原告其餘假執行之聲請駁回。
    事    實
甲、原告方面：
一、聲明：
　１被告應給付原告新台幣（下同）壹佰零肆萬元，及自起訴狀繕本送達翌日起至清
　　償日止按年息百分之五計算之利息。
　２願供擔保請准宣告假執行。
二、陳述：
  １兩造於民國九十一年四月十八日簽訂承攬合約，約定報酬為一百三十萬元，被告
  　於簽約時已付二十六萬元，餘款迄今未再給付，而原告已於九十一年五月三十一
  　日完工交屋，為此訴請被告給付壹佰零肆萬元，及自起訴狀繕本送達翌日起至清
　  償日止按年息百分之五計算之利息。
  ２兩造就系爭合約係約定「總價承包」，非如被告所主張之「依實際施工項目計價
    」。兩造間工程合約書僅有工程價款壹佰參拾萬元之約定，並未明列施作項目，
    倘如被告所主張之「依實際施作項目計價」，因被告之配偶本身為執業律師，其
    於訂立合約時，應會將施作項目予以詳列，始合常情，故由兩造間簽訂工程合約
    時，並未明列施作項目乙節事實，足以推定原告主張「以總價承包」事實為真。
    被告所提被證二估價單並非兩造系爭裝潢工程之估價單，不能作為被告上開「依
    實際施作項目計價」主張之憑證。被證二估價單上明白記載之施工地點為天琴Ｂ
    ２之２樓，而被告要求原告為其施工之地點為三樓，故該估價單並非兩造間系爭
    工程之估價單明矣，況該估價單亦非原告於訂約時交付被告，被告據此主張兩造
    間係「依實際施作項目計價」顯然不實。原告否認甲○○跟被告說過「修改後，
    金額由估價單來扣除」乙節事實，況甲○○為房屋銷售公司之銷售員，並非原告
    職員，系爭裝潢工程乃由原告與被告兩造簽訂，為被告明知事實，則其又如何能
    代表原告與被告作此約定？原告主張總價承包之事證詳如前述，被告反於工程合
    約之明文記載，主張係「依實際施作項目計價」，則被告應就此負舉證責任，不
    待明言。另九十一年六月二十七日之工程估價單（即被證四）與九十一年八月六
    日工程估價單（即被證五）皆係完工交屋後，原告向被告請款，被告要求原告交
    付估價單，原告始製作交付被告，唯被證四估價單提出後，被告不滿意，要求原
    告另列一份估價單，且須比較原告為其他樓層客戶施作項目，有無不同部份，皆
    須詳列，故原告乃另製作被證五之估價單，其中追加部分係原告為被告獨自施作
    者，即別樓層客戶所未施作部分，而減價部分則為原告為別樓層所獨自施作，在
    系爭工程中並未施作之項目，故此一減價部分因係被告囑附，原告乃將之列出供
    作被告參考而已，是以被證五之估價單雖有列出此一部分，唯原告並未將之計入
    價款，故亦不能拘泥於減價之字眼予以扣除，故被證五之估價單其金額其計為一
    百三十七萬九千六百一十元，事實上與被證四估價單之款項一百三十六萬七千九
    百五十元，並無太大差別，所以數額不同，因被告對某些項目有爭議，而加以調
    整。唯不論如何，被證四、被證五之估價單皆係事後即完工交屋後，因應被告要
    求所提出者，並不足做為原告主張待證事實即「以實作項目計價」之憑證，況依
    一般經驗法則，倘若兩造並非約定總價承包，而係約定依實作項目計價，則依理
    應會先開立估價單，將欲施作項目事先詳列，並訂定價格，始合常情，由兩造並
    未先列出施作項目乙節事實，是可推定對告主張「總價承包」為實為真正。
  ３否認原告未完工及施工有瑕疵：
    原告施作時被告大抵在場，倘原告未依被告指示施作或修補瑕疵，被告不可能依
    合約規定時間搬遷進去，且搬遷進去時或之後，應會就未完工及瑕疵部分予以保
    留，始合常情，由「原告施作項目係依被告指示為之」、「被告依據合約規定日
    期搬入」及「被告並未發函向末告主張有未完工及瑕疵」請事實，足以推定系爭
    工程已完工，且並無任何瑕疵。被告業已坦承被證七之文件係於民國九十一年五
    月二十七日，書立施工項目，與原告當場逐一核對並明列尺吋，由雙方簽名為憑
    ，被證七之文件確為原告實際施工程目之最佳證明文件，雙方既然逐一核對施作
    項目並明列尺寸，且將所有瑕疵記載其上，倘有任何瑕疵，於交屋前四天，被告
    自應在上開被證七文件上予以詳列，始合正理，由此足見於本件中，被告所指稱
    而未明列被證七之瑕疵，悉為臨訟編製之不實瑕疵。被告具狀主張被證八之挖錯
    回補燈飾孔座三十五餘孔，倘果有其事，何以不在被證七上註明有此瑕疵，顯見
    為吹毛求疵之舉。被告所謂書櫃及鞋櫃內木板要求上漆，原告拒絕云云，更屬荒
    謬要求，從被證十之照片即可觀察明白，上櫃部分因係開放式，原告自然予以上
    漆，下櫃則有門板開關，一般木工施作，率皆不會將內部上漆，被告硬要原告上
    漆，似此不合理要求，原告自然予以拒絕，故原告亦在被證七之文件上，明白記
    載下櫃不漆，意指下櫃內部，乃被告猶主張瑕疵，其心態可見一斑。其餘被告主
    張被證十一、被證十二、被證十三、被證十四、被證十五、被證十六、被證十七
    、被證十八、被證二十等之瑕疵，原告悉予否認，蓋倘果有瑕疵，以被告吹毛求
    疵之個性，於九十一年五月二十七日雙方逐項核對施工項目之際，焉有可能不予
    列入？故就被告主張之瑕疵，被告應舉證以實其說。
乙、被告方面：
一、聲明：原告其餘之訴駁回。如受不利之判決，願供擔保免為假執行。
二、陳述：
  １系爭工程價款確以壹伯參拾萬元為上限：
    本件原被告兩造於九十一年四月十八日簽訂系爭合約時，契約上第三條之工程價
    款雖訂為壹佰參拾萬元整（被證一），惟因被告係在參考由原告施工之二樓裝潢
    後，決定以二樓之裝潢為基礎適度增改部分裝潢，是時原告亦表同意，正因修改
    後會有變動，並影響全部工程價款，為求審慎，在兩造合意下由原告先提出玖拾
    壹萬捌仟元之工程估價單（被證二），並以估價單內之施工項目為基礎進行刪改
    ，對於未施工部分予以扣除該款，增加或修改之部分則據實報價請款，迺原告竟
    不論實際施工情形，濫行要求，顯有未當。況系爭合約第四條第五款訂有：「一
    律以現金或現金票支付，銀貸撥款以匯款方式支付。」，則設若系爭工程確如原
    告所云係以壹佰參拾萬元為不變之總價，則被告上開款項又豈會在台新銀行完成
    貸款之撥款後卻未匯入原告之帳戶，畢竟被告所有貸款手續均由原告及天琴客服
    中心與銀行接冾，亦即在關此部分貸款撥款後即匯入原告帳戶，豈有仍留存被告
    帳戶中之理，就此而言，足證原被兩造確係以實際工作核算工程總價額，非以原
    告請求之壹佰參拾萬元為不變價格無誤。再由原告於九十一年六月二十七日所提
    工程估價單之總價為一百三十六萬七千九百五十元（被證四）以及九十一年八月
    六日所提工程估價單之總價一百一十萬五千一百一十元整（被證五），觀之，姑
    不論原告所提上開二次估價所估內容之虛偽，如加上被告先前已給付之二十六萬
    元，均超過契約總價之一百三十萬元，則超過部分原告是否權請求，如不加上被
    告先前已給付之二十六萬元，則六月二十七日之估價單又再超過一百三十萬元，
    另八月六日所提估價又僅為一百一十萬五千一百一十元，未達契約總價之一百三
    十萬元，則減少部分又如何解釋，是以系爭契約確以實際施工情形報價請款甚明
    ，毋庸置疑。原告九十一年四月所提第一次估價單（詳被證二）並無工程管理費
    ，竟於九十一年六月二十七日所提第二次估價單虛列十二萬四千元之管理費（詳
    被證四），經被告指出此一不實項目後，原告始於九十一年八月六日之第三次估
    價單中扣除（詳被證五），惟其先後價格仍以虛列至壹佰零肆萬元以上為職志，
    強行虛列灌水單項價格，致總價均在壹佰壹拾萬元之上，茲原告確未有任何「工
    程管理」之項目，此由被告鄰居Ｂ１三樓之施工期間，其承包商採取各項許可等
    措施（詳被證六），可知原告確未實施工程管理之事項，自無此請求權利，迺竟
    於被告發覺後又再移花接木，虛灌至其他單項價額，濫行索求，實無足取，故應
    於原告請求款項中５扣除十二萬四千元之虛列管理費。
  ２原告所提第一次工程估價單，被告未要求施作及取貨部分者，應予扣除（詳被證
　  二）：
  (1)木作工程：
    客廳「ＴＶ主牆面造型壁板一式」「ＴＶ主牆面中間貼進口壁布」共計三萬元。
    餐廳「走廊區儲藏室新裝門片」「走廊區儲藏室新裝門片面貼進口壁布」，共計
    一萬一千元。
    和室「地面舖三吋六分紫檀海島型地板（架高二十公分）」「新裝展示層板」，
    共計三萬五千元。
    主臥室「床頭主牆造型壁板（含裱布）」「衣櫃面貼進口壁布」，共計九萬七千
    五百元。
    次臥室「衣櫃（面貼進口壁布）」，計三萬六千元。
    小孩房「衣櫃面貼進口壁布」「書桌及床頭櫃」，共計六萬三千元。
    「新製平頂天花板面批土重新粉刷」「新製木作框二底三度透明保護漆」「全室
    牆面重新粉刷」，共計九萬一千元。
  (2)活動傢俱等：
    客廳「Ｌ型沙發一組」「一組單人坐及腳椅墊」「ＴＶ矮櫃（七尺）」「一大二
    小茶几一組」「地毯一式」，共計十一萬五千元。
    餐廳「餐桌五尺一張」「餐椅六張」，共計三萬六千元。
    和室「和室桌一張」「和室坐墊四個」，共計一萬六千元。
    主臥室「化粧台（含鏡面及化妝椅）一組」「床頭櫃一個」「床座（五米六‧二
    尺）一式」「床墊（五米六‧二尺）一式」「床尾椅一座」「ＴＶ矮櫃（六‧五
    尺）一式」，共計六萬七千元。
    次臥室「化粧台（含鏡面及化粧椅）一組」「床頭櫃一個」，共計二萬五千元。
    小孩房「書椅一張」，計三千元。
  (3)窗簾工程：
    「全室窗簾工一式」，計八萬二千五百元。
  (4)燈務工程：
    「全室燈飾工程一式」，計二萬八千元。
  (5)「全室專業清潔工程一式」，計一萬五千元。
    總計：七十五萬二千元。
    因上述工程及傢俱被告並未要求原告施作或取貨，故應自原告所提第一次估價單
    中總價九十一萬八千元中扣除七十五萬二千元。
  ３被告所有和室原輕隔間拆除與Ｂ２二樓之拆除面積不一：
    查本件原告於簽約時所附第一次估價單：一、拆除泥作工程1.和室原輕隔間牆拆
    除一式、八千元（詳被證二），惟當時被告參據之Ｂ２二樓隔間拆除面積較被告
    要求拆除之面積大三分之一，故應扣除三分之一價格，僅為五千三百三十三元。
  ４被告簽約購屋時並未鋪設地磚，自無修補費用：
    次查本件原告所提第二、三次估價單：一、拆除泥作工程1.拆除後修補地磚一式
    、一萬八千元（詳被證四、五），惟查本件被告於九十一年四月十八日簽約時系
    爭屋內之地磚並未鋪設，既未鋪設何需修補，從而原告虛列「拆除後修補地磚一
    式、一萬八千元」之項目，亦應扣除。
  ５推拉門及五金與書房書桌價格不實，應予扣除（減）：
    有關被告要求原告將書房隔牆部分拆除，改為玻璃隔屏及推拉門（亦即Ｂ２二樓
    相同），雖原告予以承製，惟僅區區四面玻璃及木框原告卻於第二次估價單（詳
    被證四）請求九萬元，經被告予以提出抗議，且說明尺吋不符（非十二尺）後，
    原告始於第三次估價單（詳被證五）改為十一．六尺，八萬七千元，然若此價格
    ，亦與實際價格不符，故應減半計算為四萬三千五百元，始為正確。另原告於第
    二次估價單（詳被證四）三、書房部分並未列有推拉門五金一式、一千八百元之
    項目，卻於第三次估價單（詳被證五）又列載推拉門五金一式、一千八百元之項
    目，究其因，無非因被告對於原告前列推拉門價格及尺吋不符提出異議後，原告
    為達其虛列目的，另立項目予以請款，凡此均足證明原告請求價款不實，況推拉
    門五金何需高達一千八百元之價格，就原告未完工迫使被告自購全屋櫥櫃把手（
    詳被證二十）所需款項亦僅千元而已衡之，原告自無請求一千八百元之權利，而
    應扣除。再之被告要求訂製之書桌係參考Ｂ２十三樓現成品，而原告雖應此需求
    ，然此書桌並非原告親製，要係由承攬Ｂ２十三樓之裝潢人員製作，況坊間類此
    書桌價格亦僅一萬元上下，迺原告要求之價格竟高達二萬三千元（詳被證四、五
    ），應予扣減。
  ６只有主臥室內浴室推門，而無上風板：
    原告於第二、三次估價單（詳被證四、五）均列有主臥室推門、隔屏、天花板一
    式、二萬二千元，惟被告主臥室內確有推門一扇及內面上層必有之天花板，並無
    所謂隔屏（詳被證十三第二項主臥室內之隱藏室內門，及被證十五一體二面），
    亦即僅有單單一扇木門而已，迺原告所列項目令人眼花撩亂，造成工程繁瑣之假
    象，且要求二萬二千元之高價，令人咋舌！實則應予減半計算即一萬一千元，始
    為正確。承前之述，只有主臥室浴室一體成型之推門乙扇而已，更無所謂「推門
    衣櫃上風板」，迺原告為求虛列項目價款，於第二、三項估價單上虛列「主臥室
    衣櫃上風板」一式、六千元之項目及價格，應予扣除。
  ７次臥室所請價格明顯不實：
    本件原告於第二次估價單（詳被證四）：六、次臥室列有1.床頭主牆造型板九．
    五尺，二萬三千七百五十元，衣櫃五尺，三萬元，然其因尺吋不符，經被告告知
    重新估價後，始於第三次估價單（詳被證五）將七、次臥室床頭主牆面造型壁板
    之尺吋改為九．一五尺，價格降為二萬二千八百七十五元，由此可知其迭次虛列
    項目及尺吋，而在被發覺後又巧立名目，另設項目取款，若此之舉實不足取。再
    由原告第三次估價單列有衣櫃面全貼木皮八．七尺，五萬二千二百元，亦令人不
    解，蓋該衣櫃所貼木皮僅係一般街坊所常用之普通合成皮（詳被證十七），並非
    高級材質，迺原告竟胡亂編列請款，況衣櫃本含櫃面所需皮面，何能另再請求，
    再由被證七兩造確認之尺吋為四尺八．七，而原告竟列八．七尺，依據何在？次
    臥室衣櫃面積較小孩房為小，而原告第三次估價單就次臥室衣櫃價格記載較小孩
    房高，如此價格如何接受。
  ８小孩房衣櫃等價目令人眼花撩亂，莫衷一是：
    查原告第一次估價單（詳被證二）所列小孩房衣櫃（面貼進口壁布）六尺、三萬
    六千元，卻於第三次估價單將上述項目刪除後，增加衣櫃面全貼木皮，七．六尺
    、四萬五千六百元之項目，然依常理言之，進口壁布當較木皮材質為優，價格亦
    高，而原告竟一反常理，將木皮價格提高至四萬五千六百元之高價，至為荒唐，
    況施作衣櫃當含面布（皮），故原告就此部分最多僅能請求三萬六千元而已。又
    原告於第二、三次估價單（詳被證四、五）均有列八、小孩房床頭板一０．八尺
    、二萬七千元，然由被證十一第二頁挖洞之木板窺察，可知僅為一般三夾板，且
    面積不大，故應減價為一萬元，以符實價。再由第三次估價單（詳被證五）八、
    小孩房衣櫃面貼木皮單價六千元，而小孩房書櫃面積僅為衣櫃三分之一，故應以
    二千元計算。
  ９油漆工程既無新增項目，何來鉅額價款：
    原告第一次估價單（詳被證二）油漆工程僅列三項，而第三次估價單（詳被證五
    ）竟多出「平頂天花油漆二萬六千元」及「新製木櫃四底五度透明漆十三萬五千
    元」之項目及價格，事實上被告對此項目既無要求新增施工項目，則上述二萬六
    千元及十三萬五千元應予扣除。
  10窗簾價格不實自無請求權利：
    窗簾部分因被告要求另購布材製作，並提供造型圖樣交原告施作（被證十八），
    原告竟於材料費八萬二千五百元外，另自濫行增加特式造型費總計二十八萬五千
    元正，茲本件窗簾之造型既係被告提供，自無特式造型可言，應予扣除造型費十
    八萬五千元，方符實價。
  11原告損壞部分，依法抵銷：
    客廳部分：本件被告僅要求原告在客廳施作燈飾孔座十二個，惟原告竟自行決定
    胡亂挖孔，總計含其挖錯補回部分已達三十五餘孔（詳被證八），在被告強烈抗
    議要求原告賠償更新屋頂木板時，原告卻拒不理會態度惡劣，且在交屋在即下（
    詳被證九）被迫於九十一年五月二十七日書立前述被證七之明細要求施工後，原
    告始心不甘情不願隨意挖孔、施作，既係如此，原告自應賠償被告損害，而被告
    就此損害之賠償，予以抵銷。
  12櫃及鞋櫃部分：
    被告要求原告就書櫃及鞋櫃內之木板亦上漆，以免與外部顏色相距甚大而在視感
    上產生突兀情形，惟原告堅不上漆，迭以無法上漆之由拒絕，致使迄今仍呈現與
    被告要求之施作內容不符，就此而言，原告實未完工，自不得請求七萬六千元無
    誤（詳被證十）。
  13水電木作拉線（含網路線）部分：
    原告就此部分不僅施工錯誤，且亂拉線路，尤其網路線根本並非網路專用之線路
    ，經被告多次向天琴工務人員查詢，並派人前來瞭解後，始知原告使用非網路用
    之線而被迫另覓廠商全部更換，至於屋內各房間第四台線路部分，原告亦係亂接
    ，導致被告無奈通知第四台人員前來重新設置始歸正常，故原告就此請求三萬五
    千元亦有未當，應予扣除（詳被證十一）。
  14浴室修改門片及噴漆部分：
    被告要求將浴室門板下方之橫隔改為全罩式，故請原告予以修改，惟原告竟拆除
    他人之木板予以更換，此由門板旁之烤漆脫漏及不規則可知確係拆除他人舊板予
    以冒充（被證十二），迺竟請款（走廊、公共浴室修改門片＋噴漆）八千元，亦
    應扣除！
  15主臥室衣櫃面加作實木線條部分：
    主臥室衣櫃部分被告請原告在櫃面上以「楓木染白」方式處理，且為求慎重，除
    提供雜誌予原告參考外，並將書籍交原告處理，而原告亦親書「主臥室衣櫃楓木
    白」之文字於「便利貼」之貼紙上以免誤差（詳被證十四），然原告既未完工，
    竟以一般白漆隨便塗抹交差了事（詳被證十五），進而索取六萬零七百七十五元
    ，實無理由應予扣除。
  16原告遲未完工，肇致所有櫥櫃把手均由被告自購自裝：
    原告拖延施工，以致被告被迫於原告未完工下先行遷入，已如前述，而原告在所
    有櫥櫃亦因遲延施工下無法於九十一年五月三十一日完成，造成被告必須自行購
    買裝置計二千三百九十四元（被證二十），則上開款項亦應於工程款中予以扣除
    。
  17全室牆面重新粉刷部分：
    原告請求新製平頂天花板批土重新粉刷二萬六千元，全室牆面重新粉刷費用一萬
    九千五百元，惟原告並未確實批土粉刷，導致牆面漆色不均，且有龜裂現象，如
    此重大明顯之瑕疵，自應予以減半價格即九萬七千五百元，以符實際。
  18櫥櫃板面施作部分：
    被告請求原告於施作所櫥櫃時，應將櫃面與上部木板平齊，惟原告不予理會，堅
    持己意（詳被證十七），致使本件裝潢與被告之要求不符，自為瑕疵無誤。從而
    原告請求主臥室衣櫃六萬零七百五十五元，次臥室衣櫃五萬二千二百元及小孩房
    衣櫃四萬五千六百元部分均應扣減半價。
  19被告所有和室原輕隔間拆除與Ｂ２二樓之拆除面積不一：
    原告於簽約時所附第一次估價單：一、拆除泥作工程1.和室原輕隔間牆拆除一式
    、八０００元（詳被證二），惟當時被告參據之Ｂ２二樓隔間拆除面積較被告要
    求拆除之面積大三分之一，故其價格應低於八０００元方是，惟原告所提第二、
    三次估價單（詳被證四、五）均仍以八０００元計價，有欠允當。
  20被告簽約購屋時並未鋪設地磚，何來修補之有：
    原告所提第二、三次估價單：一、拆除泥作工程1.拆除後修補地磚一式、一八０
    ００元（詳被證四、五），惟查本件被告於九十一年四月十八日簽約時系爭屋內
    之地磚並未鋪設，既未鋪設何需修補，迺本件原告虛列「拆除後修補地磚一式、
    一八０００元」之項目，礙難同意。
  21推拉門及五金與書房書桌價格不實：
    有關被告要求原告將書房隔牆部分拆除，改為玻璃隔屏及推拉門（亦即Ｂ２二樓
    相同），雖原告予以承製，惟僅區區四面玻璃及木框原告卻於第二次估價單（詳
    被證四）請求九００００元，經被告予以提出抗議，且說明尺吋不符（非十二尺
    ）後，原告始於第三次估價單（詳被證五）改為十一．六尺，八七０００元，然
    若此價格，亦與實際價格不符，而有虛列之情事。原告於第二次估價單（詳被證
    四）三、書房部分並未列有推拉門五金一式、一八００元之項目，卻於第三次估
    價單（詳被證五）又列載推拉門五金一式、一八００元之項目，究其因，無非因
    被告對於原告前列推拉門價格及尺吋不符提出異議後，原告為達其虛列目的，另
    立項目予以請款，凡此均足證明原告請求價款不實，況推拉門五金何需高達一八
    ００元之價格，就原告未完工迫使被告自購全屋櫥櫃把手（詳被證二十）所需款
    項亦僅千元而已衡之，原告所請確有不實。被告要求訂製之書桌係參考Ｂ２十三
    樓現成品，而原告雖應此需求，然此書桌並非原告親製，要係由承攬Ｂ２十三樓
    之裝潢人員製作，迺原告要求之價格竟高達二三０００元（詳被證四、五），殊
    不知原告所請依據為何？
  22有關鑑定報告項次一、3.拆除後修補地磚部分，備註載有：「在交屋時一定貼好
    磁磚…」，惟查依據被告與國揚公司簽訂之買賣契約書上註明乙方（即國揚公司
    ）同意於甲方銀行對保完成後四十天內交屋（被證二十四），則本件原告之施工
    既在九十一年五月三十一日交屋前，何來貼好磁磚之有？因此原告就此所列金額
    一萬八千元，應予扣除，至鑑定價額九千元，亦有誤會。
  23鑑定報告項次二、2.造型展示櫃及玻璃高櫃部分，備註欄雖已將此部分價格由原
    告所列七萬六千元減至六萬零七百二十元，然關於櫃內面板未上漆部分價額並未
    予以扣除（詳被證十），則鑑定報告顯有違誤。
  24鑑定報告項次三、5.書房書桌155×68×74，鑑定複價為一萬八千元，雖已較原
    告請求之二萬三千元為低，然經被告實地走訪台北市○○街、文昌街等銷售辦公
    及傢俱等商號，充其量不過一萬元，迺鑑定價款竟仍高達一萬八千元，顯與該鑑
    定人在現場履勘時即表明書桌價額確實太高之表示不符，因此容有再予究明之必
    要。
  25鑑定報告項次四、3.公共浴室修改門片＋噴漆部分，原告請求八千元，而鑑定單
    價為四百元，鑑定複價為八百元（四百×２），然就現場履勘之實際情形已知，
    該兩片木板實為以廢物再利用之方式，隨便上漆，並無任何價值可言，況　鈞長
    於現場履勘時亦親見原告如此粗糙施工，既無修改，更無噴漆之情形，因此鑑定
    報告所訂八百元之價額，實乃偏頗之舉，不足採信。
  26鑑定報告項次六、3.臥室衣櫃面加作實木線條部分，原告請求六萬零七百七十五
    元，而鑑定複價為五萬零五十元，然承前所述，被告請求原告在櫃面上以「楓木
    染白」方式處理，並提供雜誌予原告參考（詳被證十四），然就實地履勘結果證
    實原告僅以白漆隨便塗抹了事，而鑑定人員在現場亦表示與被告所要求之施工方
    式不符，既係如此，豈又鑑認必須高達五萬零五十元之價額，加之框內之隔板均
    不耐壓，已呈下彎之情形，而此部分亦經鈞長親見，則關此部分鑑定，不足採信
    。
  27鑑定報告項次六、4.浴室推門隔屏，天花板部分，原告請求二萬二千元，鑑定複
    價為一萬五千元，然被告即已表明僅僅一片門板，並無天花板下即高達二萬二千
    元之價額，而鑑定複價雖已減為一萬五千元，惟就實際情形而言，充其量不過五
    千元而已，況該門之長把手又為被告自行購置，何需一萬五千元之高價，故此部
    分鑑定尚難苟同。
  28鑑定報告項次六、5.推門衣櫃上風板部分，被告前於九十二年一月六日之答辯狀
    (三)第四頁即已敘明：只有主臥室內浴室推門，而無上風板，迺竟又列此部分鑑
    定之複價四千元，不知其依據為何！
  29鑑定報告項次七、2.床頭主牆面造型壁板部分，原告請求二萬二千八百七十五元
    ，經鑑定結果認與現場施作成品價值相符，惟僅單單一片三夾面板，並無任何造
    型之木板，即需高達二萬二千八百七十五元，其一呎之價額亦高達二千五百元，
    其依據何在，鑑定內容豈可推以「與現場施作成品價值相符」矇混過關，如此鑑
    定焉有負責可言！
  30鑑定報告項次八、2.衣櫃面全貼木皮部分，原告請求四萬五千六百元，而鑑定複
    價為三萬八千元，姑不論其價額過高，就次臥室（項次七、4.）與本項次施作之
    木板、型式、材質均相同下，卻有二種價額（次臥室為五千六百元，小孩房為五
    千元），其理何在？而上述二個房間施作內容均一致下，次臥室減價高達一半，
    而本項次為何僅扣除七千六百元，而非與次臥室相同扣除一半之價額，就此而言
    ，足證鑑定內容之不正確，況上述二間衣櫃內板均已嚴重變形，何來高達三萬八
    千元價值之有？
  31鑑定報告項次八、4.小孩房書櫃全貼木皮（開放櫃）部分，原告請求二萬五千六
    百元，鑑定複價為一萬五千零四十元，其木板材質等均與衣櫃相同，所佔面積極
    小，又無面板，卻需一萬五千零四十元，認定依據何在？
  32鑑定報告項次八、6.小孩房床頭板部分，理由同九、所述，僅單單一片三夾面板
    並無任何造型，卻需二萬七千元，實難苟同！
  33鑑定報告項次九、1.新製平頂天花板批土重新粉刷部分，原告請求二萬六千元，
    而鑑定複價為一萬元，姑不論所鑑一萬元是否合理，就原告施作錯誤，挖錯回補
    已達三十五餘孔（詳被證八，九十一年十二月十九日答辯狀  (二)第八頁）所造
    成損害應予賠償被告而有抵銷之必要。
  34鑑定報告項次九、2.原告請求二萬六千元，鑑定複價一萬二千元，然被告並未要
    求原告施作此項工程，何來項目及價格之有（詳九十二年四月二十四日答辯狀 (
    四)第十頁）！因此原告就此部分確無請求權利。
  35鑑定報告項次九、3.新製木櫃二底三度透明漆部分，原告請求四萬五千五百元，
    鑑定複價為三萬六千七百八十五元，姑不論鑑定價額確乏依據，然就備註所載次
    臥衣櫃、主臥衣櫃、小孩衣櫃、書櫃所油漆數量…等語，可知上述各該衣櫃即主
    臥室衣櫃僅以白漆隨便塗抹，並無透明漆；次臥室及小孩房之衣櫃均以塑膠皮黏
    貼，並無透明漆之施作，至書櫃更無施作透明漆乙節，此由現場之成品外觀即可
    知曉，迺竟有如此請求項目，令人憤慨！又果真（假設語）有施作透明漆，依理
    亦應已包含各該項目中，然竟另外虛列項目增加款項，實不足採。
  36鑑定報告項次九、4.新製木櫃四底五度透明漆部分，原告請求十三萬五千元，而
    鑑定複價為六萬七千八百二十元，始不論其鑑定價額有欠依據，事實上原告並無
    施作透明漆，何來請求之權利，其餘理由同前十五所述。
  37鑑定報告項次九、5.全室牆面重新粉刷部分，承前所述（九十一年十二月十九日
    民事答辯狀 (二)第九頁），原告並未施作（詳被證十三），應予全數扣除。
  38鑑定報告項次十、1.新製木櫃線路遷移部分，原告施工錯誤，亂拉線路，尤以原
    告所拉網路線並非網路專用，根本無法使用（詳被證十一，九十二年四月二十四
    日民事答辯狀 (四)第十二頁），因此應予全數扣除。
  39鑑定報告項次十、2.木作部分拉線打牆部分，原告就此部分胡亂施作，應予全數
    扣除所請三萬五千元（詳九十二年四月二十四日民事答辯狀 (四)第十二頁）。
  40鑑定報告項次十、3.書房網路部分，原告並未施作，應予扣除全數二千八百元。
  41鑑定報告十一、1.2.小孩房床座床墊及次臥室床座床墊部分，二者價格均為一萬
    二千元，姑不論一萬二千元是否合於市價，然小孩床為單人床，次臥室為雙人床
    ，尺吋相差一半，則小孩單人床為何又會與次臥室之雙人床價額相同？因此小孩
    床之價格應予減為六千元，始為正確。
  42鑑定報告項次十二、2.全室進口布窗簾含零件工資及特式造型部分，原告請求二
    十八萬五千元，鑑定複價為二十五萬六千五百元，就此相減結果，鑑定報告核認
    ，而鑑定報告備註僅以「依工程案例研判設計費為總金額之百分之十」，然何謂
    工程案例？其百分之十計算依據何在？鑑定單位並未附具參考依據，以實其鑑，
    如此簡單之窗簾車工在扣除布料八萬二千五百元及設計費二萬八千五百元後，竟
    需高達十四萬五千五百元，如此計算工資之依據何在？
  43鑑定報告項次十三、1.全室清潔原告請求一萬五千元，鑑定複價亦為一萬五千元
    ，惟其計算依據為何？就被告目前住處之清潔工以每小時二百五十元為單位計算
    ，則原告派遣多少人員，使用多少時數進行全室清潔未見舉證，迺鑑定報告未予
    糾正，率予同意，實有欠當。
  44檢呈新裝潢家第三十六期第八十八頁至九十四頁，由米德設計公司設計，室內面
    積五十餘坪，使用建材為胡桃木及噴砂玻璃，總工程款五十八萬元（不含沙發、
    餐桌椅，被證二十五│關此部分與被告相同），由上述資料觀之，其各項設計及
    使用材質均較原告施作之工程優良數百倍，其總價款僅為五十八萬元，而原告胡
    亂施作竟要求一百三十餘萬元，更令人咋舌者為鑑定結果仍認原告如此劣質施工
    價額為九十八萬餘元，是以由此可知，本件鑑定內容實有偏頗不實之餘，恭請
    鈞長明鑒。
    理    由
壹、兩造對於在九十一年四月十八日簽訂承攬契約書並不爭執，惟爭執：１承攬報酬
    係以總價承包或按實際施作項目計價？２原告施工有無未施作之項目及工作物有
    無瑕疵？經查：
  １原告主張承攬報酬為一百三十萬元，並提出兩造所訂立之承攬契約書第三點記載
　　「工程價款：新台幣壹佰參拾萬元」為證，經查，據證人甲○○即銷售員證稱：
　　簽約時分二個契約，一個是房屋契約書（和建設公司簽的），一個是裝潢契約書
　　（和原告簽的），當時係說房屋價格加上裝潢費用，總價為一千三百萬元，一百
　　三十萬元是裝潢的錢，剩餘的是房屋的價錢，．．．銷售公司跟我們銷售員說裝
　　潢價格是一百三十萬元，裝潢如以二樓之實品屋都不修改，裝潢費用為一百三十
　　萬元，如有修改，就作加減帳，被告於購屋當時即已表示要作部分修改等語（見
　　九十二年六月十九日言詞辯論筆錄），可知二樓實品屋已將裝潢所用之材質、施
　　工方法展示出來，購屋者如果中意，同意依二樓實品屋之方式裝潢，費用就是一
　　百三十萬元，購屋成交即依房屋一千一百七十萬元，裝潢一百三十萬元，簽署兩
　　份契約，如要就實品屋作修改，則施工之材質、方法仍需再談，不同之材質及施
　　工方法影響裝潢費用之高低，原告須再作估價，非一律一百三十萬元計算，且被
　　告於簽約後，仍指示原告如何修改，用何種材質，此涉及裝潢費用之高低，當不
　　能逕以簽約時之價格為計算之依據，是被告所辯：暫以一百三十萬元之價格簽約
    ，之後再依實際施作之項目計算裝潢費用等語，堪予採信，原告逕按契約書所簽
    訂之一百三十萬元請求報酬，自有不當。
  ２原告於九十一年八月六日提出被證五之估價單以明其施作之項目及價格，被告對
    於該估價單所列項目指稱原告有未施工之項目及施工有瑕疵，經本院會同台北市
    室內設計裝修同業公會派員會勘，發現原告之施工確實有部分項目未施作及施工
    有瑕疵，據該公會製作鑑定報告書送院，茲依該鑑定報告書所載配合被證五估價
    單所列項目一一說明如下：
　一、拆除泥作工程方面：
　＊和室原輕隔間拆除：勘驗結果，現場原有牆面有六十公分並未拆除，此部分拆除
　  費用為三千元，而原告係以全部牆面拆除估價八千元，是本件承攬費用依實際已
    拆除面積計算，應為五千元。
　＊拆除後廢棄物清運：被證五估價單為三千元，依實際施作工程鑑定其費用應為二
　  千元。
　＊拆除後修補地磚：被證五估價單為一萬八千元，查系爭房屋已完工二年，在交屋
　  時應已貼好磁磚，在裝潢時需拆除地磚，依現場勘查及鑑定結果，拆除後修復之
    費用應為九千元。
　二、木作工程、玄關方面：
　＊玄關櫃和玄關鏡子及展示框：被證五估價單所列之價格為三萬七千五百元（櫃子
　  依七．五尺估算，一尺造價五千元，再加鏡子及展示框價格），惟依鑑定結果，
    現場實際施作櫃子尺寸為三．七一尺，依實際造價一尺為三千七百五十元，因此
    價格應為一萬三千九百一十三元，加上鏡子一式三千五百元，展示框一式九千元
    ，合計為二六四一三元。
　＊造型展示框及玻璃高櫃：被證五原估算七萬六千元，惟依現場成品估算其價值，
　  玻璃高櫃六．三五尺，每尺七千二百元，等於四五七二０元，另造型框一式一萬
    五千元，合計為六萬零七百二十元。
　＊造型屏風（含玻璃）：鑑定之複價為八千一百六十元，與被證五估算金額相符。
　三、客廳方面：
　＊客廳書房造型玻璃隔屏含推拉門：被證五估價單為八萬七千元，依現場成品尺寸
    及品質估算其價格（含五金及玻璃），為七萬五千四百元（十二尺，每尺造價六
    萬五千元）。
　＊推拉門五金：被證五估價單列一千八百元，惟經鑑定結果，此費用應含於前項費
  　用內，不另計費，金額應為零。
　＊書房書桌１５５﹡６８﹡７４：被證五估價單列為二萬三千元，依現場成品估算
　  其價值為一萬八千元。
　四、餐廳方面：
　＊走廊公共浴室修改門片＋噴漆：被證五估價單列為八千元，依現場並未新作門片
　  ，就原有門片氣窗貼木板二片，木板每片四百元，應為八百元（含油漆）。
  五、和室地板及新製展示層板未製作，不計價。
　六、主臥室方面：
　＊主臥衣櫃面加作實木線條：被證五估價單列為六萬零七百七十五元，依現場成品
　  七．二尺，每尺七千元，估算其合理市價，經扣除衣櫃把手為業主自行裝設後，
    為五萬零五十元。
　＊浴室推門隔屏、天花板：被證五估價單列為二萬二千元，依現場成品估算其合理
　  市價為一萬五千元。
　＊推門衣櫃上風板：被證五估價單列為六千元，依現場成品估算其合理市價為四千
  　元。
　七、次臥室方面：
　＊床頭主牆面造型壁板：被證五估價單所列，與鑑定之複價二萬二千八百七十五元
　  相符。
　＊衣櫃面全貼木皮（推拉門）：被證五估價單列為五萬二千二百元，依現場成品之
  　尺寸四．九尺，每尺五千五百元，估算其合理市價，並扣除層板瑕疵後，為二萬
    六千七百八十五元。
　八、小孩房方面：
　＊衣櫃面全貼木皮：被證五估價單列為四萬五千六百元，依現場施作之尺寸七．六
　  尺，每尺五千元，扣除把手為業主自行裝設及背板角料需補強及層板變形後，合
    理費用應為三萬八千元。
　＊小孩房書櫃全貼木皮（開放櫃）：被證五估價單列為二萬五千六百元，依現場成
　  品三．二尺，每尺四千七百元，估算其合理市價（現場書櫃為開放櫃內有多片層
    板），為一萬五千零四十元。
　＊小孩房床頭板：依現場成品十一尺，每尺二千五百元，所鑑定之複價為二萬七千
　  元，與被證五估價單所列價格相符。
　九、油漆工程方面：
　＊新製平頂天花板批土重新粉刷：原告主張此項乃被告指示錯誤，因此修補所生之
　  費用，應由被告負擔，被告則辯稱此為原告未依指示施工，應由被告自行負擔，
    查洞係由原告所挖，其主張係被告指示錯誤所生之費用，應由原告舉證，其未舉
    證，即請求被告負擔挖錯洞之修補費用 (被證五估價單列二萬六千元)，並不合
    理。
  ＊平頂天花刷漆：被告否認有此項目，查現場為新屋，交屋時已有施作平頂天花刷
    漆，自毋須再行施作，若原告主張兩造有約定施作此項目，應由原告負舉證責任
    ，原告未舉證，自不能認為有此項目，原告不能請求被告給付 (被證五估價單列
    二萬六千元)。
　＊新製木櫃二底三度透明漆：被證五估價單列為四萬五千五百元，依現場成品估算
　  其價值為三萬六千七百八十五元。
　＊新製木櫃四底五度透明漆：被證五估價單列為十三萬五千元，依現場所施作染色
　  ＋噴漆項目估算其金額，玄關櫃、玻璃高櫃、屏風、客廳書房玻璃推拉門及主臥
    浴室推門一樘及上櫃，共為六萬七千八百二十元。
　＊全新牆面重新粉刷：被告否認有此項目，查現場為新屋，是否需要粉刷，應由原
  　告舉證兩造有此約定，原告未舉證，自不能認為有此項目，原告不能請求被告給
    付（被證五估價單列一萬九千五百元）。
　十、水電工程方面：
　＊新製木櫃線路遷移：被告否認有此項目，原告並未舉證其有施作，自不能認定原
  　告有施作，原告不能請求被告給付（被證五估價單列三萬五千元）。
　＊木作部份拉線打牆：被告否認有此項目，原告並未舉證其有施作，自不能認定原
  　告有施作，原告不能請求被告給付（被證五估價單列三萬五千元）。
　＊書房網路線：被告否認有此項目，原告未舉證其有施作，自不能認定原告有施作
  　，原告不能請求被告給付（被證五估價單列二千八百元）。
　＊天花板、浴室拉線：鑑定結果，此部分金額應含於下列燈具挖洞安裝費項目內，
　  不另計費，原告不能請求被告給付（被證五估價單列三萬八千元）。
　＊燈具挖洞安裝（含配線）：就現場燈具挖洞安裝數量及價格，與被證五估價單所
　  列四萬零八百元相符。
　＊全室燈具工程：被證五估價單所列為二萬八千元，依據雙方所點交現場裝設燈具
　  ，數量為五十一組，應為四萬零八百元。
　＊玄關、客廳主燈（二組）：鑑定之複價與被證五估價單五萬八千五百元相符。
　十一、活傢俱方面：
　＊小孩房床座床墊所鑑定之複價為一萬二千元，與被證五估價單相符。
　＊次臥室床座床墊所鑑定之複價為一萬二千元，與被證五估價單相符。
　十二、窗簾方面：
　＊全室窗簾：此部份窗簾應已含在下一項，因此不再計入，原告不能請求被告給付
  　（被證五估價單列八萬二千五百元）。
　＊全室進口布窗簾含零件工資及特式造型：被證五估價單為二十八萬五千元，惟查
　  造型為被告提供予原告，因此造型費用應不予計入，依工程案例，設計費用為總
    金額之百分之十，即二萬八千五百元，是二十八萬五千元扣除二萬八千五百元，
    為二十五萬六千五百元。
　十三、清潔工程方面：
　＊全室清潔所鑑定之複價為一萬五千元，與被證五估價單所列相符。
　十四、本院依鑑定報告就原告實際施作項目之報酬（扣除新製平頂天花板批土重新
　  粉刷、平頂天花刷漆、全室牆面重新粉刷、新製木櫃線路遷移、木作部分拉線打
    牆、書房網路線），並扣除因瑕疵減少報酬，總計原告得請求之報酬為九十四萬
    四千四百四十八元。
貳、本件承攬報酬應為九十四萬四千四百四十八元，被告已付二十六萬元，是被告尚
    須給付原告六十八萬四千四百四十八元，原告請求被告如數給付及自起訴狀繕本
    理由，應予准許，逾此範圍之請求，為無理由，應予駁回。
參、因本案事證已臻明確，兩造其餘主張陳述及所提之證據，均毋庸再予審酌，附此
    敘明。
肆、據上論結，原告之訴為一部有理由，一部無理由，依民事訴訟法第七十九條、第
    三百九十條第二項、第三百九十二條，判決如主文。
中　　　華　　　民　　　國　　九十三　　年　　　四　　　月　　 　九　　 日
                              臺灣板橋地方法院民事第三庭
                                      法　官　陳映如
右為正本係照原本作成。
如對本院判決上訴，須於判決送達後廿日內向本院提出上訴狀。
中　　　華　　　民　　　國　　九十三　　年　　　四　　　月　　　 九     日
                                      書記官　高玉彬
